【裁判字號】    97,訴,323
【裁判日期】    980109
【裁判案由】    損害賠償
【裁判全文】
臺灣雲林地方法院民事判決               97年度訴字第323號
原      告  甲○○
被      告  乙○○
                    （現於台灣雲林第二監獄服刑中）
上列被告因過失傷害案件，經原告提起損害賠償之附帶民事訴訟
（本院97年度交附民字第30號），由本院刑事庭裁定移送前來，
本院於民國97年12月26日言詞辯論終結，判決如下：
    主      文
被告應給付原告新台幣拾柒萬肆仟捌佰伍拾元，及自民國九十
七年五月十四日起至清償日止，按週年利率百分之五計算之利息
。
原告其餘之訴駁回。
訴訟費用，由被告負擔十分之八；餘由原告負擔。
本判決第一項原告勝訴部分於原告以新台幣壹拾貳萬元供擔保後
，得假執行。
原告其餘假執行之聲請駁回。
    事實及理由
一、原告主張：
  (一)被告於民國96年10月28日下午5 時50分許，駕駛自小客車沿
    雲林縣臺西鄉○○村○○路由東往西方向行駛，行經雲林縣
    台西鄉○○村○○路與中央路交岔路口時，適伊騎機車由西
    往東方向行駛，因被告未減速且未靠右行駛進而擦撞伊騎乘
    之機車，致伊人車倒地受有外傷性頸椎間盤突出及腰椎第4
    、5 節滑脫等傷害，刑事過失傷害部分經本院以97年度交訴
    字第13號刑事判決處被告有期徒刑三月在案；被告上開侵權
    行為致伊受傷，爰請求被告賠償伊醫藥費新台幣（下同）20
    萬元、減少勞動能力損失60萬元、精神慰撫金120 萬元，總
    計200 萬元【嗣於97年10月14日聲明將醫藥費減縮為142,97
    8 元，勞動能力減損損害減縮為589,512 元，精神慰撫金不
    變，合計1,932,490 元】。
  (二)聲明：被告應賠償伊1,932,490 元及自起訴狀繕本送達翌日
    起至清償日止，按年利率百分之五計算之利息，並願供擔保
    請求宣告假執行。
二、被告方面：
  (一)原告請求之金額過高伊無力負擔，且原告仍可繼續工作，請
    求伊賠償勞動能力減少之損害並無理由。
  (二)聲明：求為判決駁回原告之訴。
三、程序方面：
    按訴狀送達後，原告不得將原訴變更或追加他訴。但擴張或
    減縮應受判決事項之聲明者，不在此限，民事訴訟法第255
    條第1 項第3 款定有明文。原告起訴時本請求被告賠償醫療
    費20萬元、減少勞動能力損失60萬元；嗣於97年10月14日將
    醫藥費減縮為142,978 元，勞動能力減損損害減縮為589,51
    2 元，核其所為變更原訴內容行為與前揭規定要無不合，應
    予准許。
四、兩造不爭執之事實：
  (一)被告於96年10月28日下午5 時50分許，駕駛自小客車沿雲林
    縣臺西鄉○○村○○路由東往西方向行駛，行經雲林縣台西
    鄉○○村○○路與中央路交岔路口時，適原告伊騎機車由西
    往東方向行駛，因被告未減速且未靠右行駛進而擦撞原告騎
    乘之機車，致原告人車倒地受有外傷性頸榷間盤突出及腰椎
    第4 、5 節滑脫等傷害，被告過失傷害部分經本院以97年度
    交訴字第13號刑事判決處被告有期徒刑三月在案。
  (二)原告因本件車禍領得強制汽車責任保險金21,991元。
五、得心證之理由：
    兩造爭執之處，厥在原告請求賠償之金額是否合理？茲逐點
    析述如下：
  (一)按「汽車、機車或其他非依軌道行駛之動力車輛，在使用中
    加損害於他人者，駕駛人應賠償因此所生之損害。」「不法
    侵害他人之身體或健康者，對於被害人因此喪失或減少勞動
    能力或增加生活上之需要時，應負損害賠償責任。」「不法
    侵害他人之身體、健康、‧‧‧者，被害人雖非財產上之損
    害，亦得請求賠償相當之金額。」民法第191 條之2 前段、
    第193 條第1 項、第195 條第1 項前段分別定有明文。而所
    謂增加生活上之需要，係指被害以前並無此需要，因被害以
    後始有支付此費用之必要者而言。是以身體、健康被侵害，
    經延醫治療之醫療費用即屬此類。本件被告之過失駕車肇事
    行為，與原告所受之前揭傷害間既有相當因果關係，且為被
    告所不爭執，自屬前述侵權行為。從而，原告本於侵權行為
    法則，請求被告賠償因本件車禍事故所生之損害，即屬有據
    。本件原告請求被告賠償之項目及金額，是否准許，分述如
    下：
    1.增加生活需要部分：
      原告主張：其因本案車禍先後在雲林縣臺西鄉全民醫院、
      台大醫院雲林分院、長庚醫院林口分院、慈濟醫院大林分
      院、吉民中醫診所治療並自行購藥服用，計支出142,978
      元乙節，固據其提出上揭各醫院收據、救護車資收據、金
      義德藥房收據、財益堂中藥房收據（均為影本）等件（見
      卷內第13－33頁）為佐。經查，原告在全民醫院支出醫療
      費用2,240 元、支出救護車費2,500 元、在慈濟醫院支出
      醫療費950 元、在吉民中醫診所支出醫療費70元等項俱為
      被告所不爭執，自屬可採。其次，原告在台大醫院雲林分
      院及長庚醫院林口分院治療本案車禍所受傷害，依序分別
      支出醫療費用為2,070 元、87,171元乙節，則有台大醫院
      雲林分院之門診繳費證明書2 份、長庚醫院（林口）分院
      97年11月13日長庚院法字第0871號函及醫療費用明細表1
      份在卷（見卷內第74－83頁）可憑。至原告提出之金義德
      藥房收據、財益堂中藥房收據其上所列之藥用支出，原告
      並未舉證證明確為療傷所需必要支出，是此部分請求，無
      從准許。綜上所述，本件原告主張其因本案車禍受有醫療
      費用損失於95,001元範圍內為屬可採，至逾此範圍之主張
      ，要無可取。
    2.喪失勞動能力部分：
      原告主張：車禍發生前，其原在家從事裁縫加工，平均每
      月約有29,558元收入，發生本案禍迄今，其已有11個月無
      法工作，總計減少收入325,138 元；又其長子為照顧其起
      居，將工作辭去，自96年11月起至97年6 月止，計損失收
      入264,374 元，為此請求被告賠償其喪失勞動能力損害金
      額合計為589,512 元云云，固據其提出送貨單、薪資單等
      件為佐（見卷內第54－64頁）。惟為被告所否認，並以前
      揭情詞為辯。查，原告因本案車禍經台大及長庚醫診療後
      ，依其病情研判，其應可從事一般工作，但應避免過度粗
      重工作【長庚醫院意見】，估計需休養至少3 個月（由97
      年4 月8 日在長庚醫院接受頸椎手術起算，需3 個月讓骨
      融合完成），始可恢復勞動能力【台大醫院意見】等情，
      有上揭醫院覆函在卷（見卷內第73、76頁）可稽，是依上
      開醫院函覆意見，本院認原告因本案車禍所需休養期間應
      以3 個月為適當。其次，原告主張其發生本案車禍前，在
      家從事裁縫加工，平均每月約有29,558元收入乙節，固提
      出送貨單為佐，然既係送貨單，自難認係薪資收入證明，
      此外，原告復未能提出薪資所得稅扣繳憑單以為佐證，職
      是原告主張其每月約有3 萬元之收入云云，自難信為真實
      ，惟原告身肢健全，當有一般勞動能力，本院審酌行政院
      勞工委員會核訂之現行基本工資為17,280元，是認計算原
      告每月平均收入應以上揭金額為度。依此計算，原告因本
      案車禍，致不能外出工作因而減少收入可得請求賠償之數
      額為51,840元【其計算式為：17,280×3 ＝51,840】；至
      逾此範圍之請求，不應准許。另原告主張其長子辭職在家
      照護其生活起居乙節，既為被告所否認，原告復未能舉證
      以明，是其此部分之主張尚難信為真實。
    3.非財產損害部分：
      按慰藉金之賠償，以人格權遭受侵害，使精神上受有痛苦
      為必要，至其核給之標準固與財產上損害之計算不同，惟
      非不可斟酌雙方身分、資力與加害程度，及其他各種情形
      核定相當之數額 （最高法院51年台上字第223號判例參照
      ）。查，原告因此次車禍受有左手肘挫傷併擦裂傷、頸椎
      椎間盤突出併脊髓壓迫、頭部損害等傷害，有診斷證明書
      在卷（見卷第15、21頁）可稽，堪認原告之肉體、精神確
      受極大痛苦。又原告（44年12月19日生）國中畢業，家境
      小康，業工；另被告（58年8 月10日生）自承其國中畢業
      ，有警訊筆錄附於前揭刑事卷內可憑。再被告名下除有少
      許存款外，並無其他資財等情，亦有本院依職權調閱之稅
      務電子閘門財產所得調件明細表1 份在卷（見卷尾證物袋
      ）可考。本院斟酌原告受傷情況，及兩造之身分、地位、
      資力，認原告請求被告賠償其慰撫金120 萬元，自嫌過高
      ，應予核減為25萬元，方屬公允；至逾此數額之請求，為
      無理由。
  (二)基上，因本案車禍發生，原告所受之損害額計為396,841 元
    【計算式：95,001（增加生活需要部分）＋51,840（喪失勞
    動能力部分）＋250,000 （非財產損害）＝396,841 】。
  (三)惟按因汽車交通事故致受害人傷害者，不論加害人有無過失
    ，請求權人得依本法規定向保險人請求保險給付。所稱請求
    權人，在因汽車交通事故遭致傷害者，為受害人本人。又保
    險人依本法規定所為之保險給付，視為被保險人損害賠償金
    額之一部分；被保險人受賠償請求時，得扣除之，強制汽車
    責任保險法第7 條、第11條第1 項第1 款、第32條分別定有
    明文。查，原告因本案車禍事故，已領取強制汽車責任險中
    傷害醫療費用補償金21,991元之事實，為原告所自承在卷，
    並有其提出之存摺節影本1 份在卷可考（詳卷第69頁）。準
    此，原告所得請求之上揭賠償金額自應將上列保險金額予以
    扣除，經扣除後，原告得請求之賠償額計為374,850 元【其
    計算式：396,841 －21,991＝374,850 】。
  (四)末按「給付無確定期限者，債務人於債權人得請求給付時，
    經其催告而未為給付，自受催告時起，負遲延責任。其經債
    權人起訴而送達訴狀，或依督促程序送達支付命令，或為其
    他相類之行為者，與催告有同一之效力。」又「遲延之債務
    ，以支付金錢為標的者，債權人得請求依法定利率計算之遲
    延利息。」再「應付利息之債務，其利率未經約定，亦無法
    律可據者，週年利率為百分之五。」民法第229 條第2 項、
    第233 條第1 項前段、第203 條分別定有明文。本件原告因
    本案車禍其所受損害額374,850 元，從而，原告本於侵權行
    為法則請求被告賠償其上開金額，及自起訴狀繕本送達翌日
    即97年5 月14日起至清償日止，按週年利率5%計算之利息，
    為有理由，應予准許。至逾此部分之請求，則無理由，應予
    駁回。
六、原告陳明願供擔保，聲請宣告假執行，經核其勝訴部分，合
    於法律之規定，爰酌定相當之擔保金額宣告之；其餘假執行
    之聲請，因訴之駁回而失所依附，不予准許。此外，本件判
    決之基礎已臻明確，兩造其餘之攻擊防禦方法及聲請調查之
    證據，均經斟酌，核與判決之結果不生影響，爰不一一論述
    ，附此敘明。
七、結論：本件原告之訴，為一部有理由，一部無理由，並依民
    事訴訟法第79條、第390 條第2 項，判決如主文。
中    華    民    國    98    年    1     月    9     日
                  民事第一庭    法  官  蔣得忠
以上為正本，係照原本作成。
如對本判決上訴，須於判決送達後廿日內向本院提出上訴狀
中    華    民    國    98    年    1     月    9     日
                                書記官  賴成育


司法院資訊處製作；財團法人民間司法改革基金會備份。
